臺灣桃園地方法院民事簡易判決
111年度壢保險簡字第100號
原      告  第一產物保險股份有限公司

法定代理人  李正漢  
送達代收人  
兼
訴訟代理人  簡權益  
被      告  曾增雄  
上列當事人間請求損害賠償事件，本院於民國111年9月28日言詞
辯論終結，判決如下：
    主    文
被告應給付原告新臺幣19萬3225元，及自民國111年5月2日起至
清償日止，按年息百分之5計算之利息。
原告其餘之訴駁回。
訴訟費用新臺幣3530元由被告負擔新臺幣2120元，餘由原告負擔
。
本判決第一項得假執行。
    事實及理由
一、原告主張：被告曾增雄於民國109年1月14日起，以其所有車
    號000-0000號自用小客車（下稱肇事汽車），向原告第一產
    物保險股份有限公司投保1年期強制汽車責任保險。被告於1
    09年11月25日16時許，無照駕駛駕駛肇事汽車行經桃園市平
    鎮區和平路與金華街交岔路口處，因未注意車前狀況而與訴
    外人葉家溱發生本件交通事故，並致訴外人受有左側股骨頸
    未明示部位閉鎖性骨折、左髖部挫傷、急性左側手肘關節挫
    傷等傷害（下稱系爭傷害）。事故後原告先依強制汽車責任
    保險法及保險契約賠付訴外人新臺幣（下同）32萬2042元，
    而被告當時既有未注意車前狀況之情形，應負擔7成肇事責
    任，其餘3成責任則由訴外人負擔。又被告無照駕駛肇事汽
    車，依強制汽車責任保險法之規定，原告於給付保險金後，
    得在給付範圍內，代位行使訴外人對被告之請求權等語。爰
    依民法侵權行為、保險法保險代位之法律關係，及強制汽車
    責任保險法第29條第1項之規定，提起本件訴訟。並聲明：
    被告應給付原告32萬2042元，及自起訴狀繕本送達翌日起至
    清償日止，按年息百分之5計算之利息。
二、被告則以：被告前因受刑之宣告而使小型車駕駛執照遭吊銷
    後便未重考，於本件交通事故發生時，被告駕駛肇事汽車沿
    和平路往金陵路方向，行經和平路與金華街111巷交岔路口
    欲左轉彎進入該巷弄時，適訴外人騎乘車牌號碼000-000號
    普通重型機車（下稱系爭機車）突然自前開巷弄內直行往和
    平路方向快速駛出，被告見狀雖即煞停，訴外人亦有煞車，
    因此兩車並未碰撞且均無擦撞受損。訴外人所受系爭傷害係
    因其受驚嚇自摔所致，兩造就本件交通事故之發生均有肇事
    責任，原告請求金額過高等語，資為抗辯。並聲明：原告之
    訴駁回。
三、本院得心證之理由
　㈠按因故意或過失，不法侵害他人之權利者，負損害賠償責任
    ；汽車、機車或其他非依軌道行駛之動力車輛，在使用中加
    損害於他人者，駕駛人應賠償因此所生之損害，民法第184
    條第1項前段、第191條之2本文分別定有明文。次按汽車駕
    駛執照為駕駛汽車之許可憑證，由駕駛人向公路監理機關申
    請登記，考驗及格後發給之。汽車駕駛人經考驗及格，未領
    取駕駛執照前，不得駕駛汽車；汽車行駛時，駕駛人應注意
    車前狀況，並隨時採取必要之安全措施；本規則用詞，定義
    如下：一、汽車：指在道路上不依軌道或電力架線而以原動
    機行駛之車輛（包括機車）；汽車駕駛人，有下列情形之一
    者，處新臺幣六千元以上一萬二千元以下罰鍰，並當場禁止
    其駕駛：四、駕駛執照業經吊銷、註銷仍駕駛小型車或機車
    。道路交通安全規則第50條第1項、第94條第3項、第2條第1
    項第1款、道路交通管理處罰條例第21條第1項第4款，另有
    明文。再按被保險人有下列情事之一，致被保險汽車發生汽
    車交通事故者，保險人仍應依本法規定負保險給付之責。但
    得在給付金額範圍內，代位行使請求權人對被保險人之請求
    權：五、違反道路交通管理處罰條例第21條或第21條之1規
    定而駕車，強制汽車責任保險法第29條第1項第5款亦有明文
    規定。
　⒈查原告主張之前開事實，業經其提出強制汽車保險理賠計算
    書、桃園市政府警察局道路交通事故當事人登記聯單、強制
    險醫療給付費用彙整表、天成醫療社團天晟醫院診斷證明書
    、楊中醫診所診斷證明書等在卷為憑（見本院卷第4頁至第1
    2頁），復經本院依職權向桃園市政府警察局平鎮分局調取
    本件事故相關卷宗核閱無訛（見本院卷第15頁至第24頁反面
    ），堪信原告主張為真實。又依本件交通事故當時天候晴、
    日間自然光線、路面柏油路乾燥無缺陷、亦無障礙物、視距
    良好等一切情狀，此有道路交通事故調查表㈠及現場照片附
    卷可稽（見本院卷第20頁、第22至24頁反面），益徵本件交
    通事故發生時之現場狀況及客觀條件，被告並無不能注意之
    情事，是本件交通事故發生，被告有未注意車前狀況之過失
    事由甚明，訴外人並因此受有系爭傷害，則被告之加害行為
    與訴外人之體傷間具有相當因果關係，被告自應賠償訴外人
    所生損害至明。而原告已支付訴外人強制險醫療給付32萬20
    42元之情，有上開理賠計算書、醫療給付費用彙整表為憑，
    被告並自認係確無照而駕駛肇事汽車（見本院卷第42頁反面
    ），揆諸前揭規定，原告請求被告賠償，核屬有據。
　⒉被告雖抗辯兩車並未碰撞，訴外人之系爭傷害係因受到驚嚇
    緊急煞車自摔所致云云，惟觀以前開本件交通事故調查卷宗
    所附道路交通事故調查表㈡，明確記載車輛撞擊部位為肇事
    汽車與系爭機車之前車頭相互碰撞（見本院卷第21頁），況
    且訴外人警詢時稱：「我騎乘普重機車626-NJN行駛金華街
    直行，於和平市場前對方駕駛AYK-3812號自小客車準備左轉
    金華街，因為未注意與我的距離導致他汽車車輪與我車頭發
    生擦撞」等語（見本院卷第18頁），而被告於警詢時亦自陳
    ：「我駕駛AYK-3812號行駛和平路從區公所往龍岡地下街方
    向，於和平市場前和平路要左轉金華街時與對方葉家溱騎乘
    機車626-NJN從金華街出來，我不知道他是要走什麼方向，
    我當時停下來，對方輪胎碰到我前方車牌下到就倒下」、「
    我當時停下來她就頓到我車牌」等語（見本院卷第17頁），
    足徵系爭機車與肇事汽車確有發生碰撞，被告前詞所辯，與
    事實不符，應不可採。
  ㈡又按損害之發生或擴大，被害人與有過失者，法院得減輕賠
    償金額，或免除之，民法第217條第1項定有明文。又基於過
    失相抵之責任減輕或免除，法院對於賠償金額減至何程度，
    應斟酌雙方原因力之強弱與過失之輕重以定之（最高法院99
    年度台上字第1580號判決參照）。查本件交通事故肇因於被
    告駕駛肇事汽車左轉彎進入金華街111巷時，未注意車前狀
    況致發現訴外人騎乘系爭機車自該巷弄直行駛出時，緊急煞
    停仍不免兩車碰撞損壞，其駕駛行為顯有過失，已認定如前
    ，而訴外人實際上亦有自金華街111巷直行往和平路方向時
    ，未注意被告駕駛之肇事汽車之過失，此與警方初步分析研
    判兩造均未注意車前狀況，並列被告為肇事主因之結果互核
    一致，有道路事故調查報告表㈡在卷可憑（見本院卷第21頁
    ），是訴外人於本件事故發生應與有過失。本院衡酌本件交
    通事故之肇事經過及原因力之強弱後，本院認被告之過失責
    任應認定為60％適當，據此折算被害人即訴外人與有過失之
    比例後，本件原告得請求被告賠償之金額為19萬3225元（計
    算式：322042×60％＝193225，元以下四捨五入），逾此部分
    之請求，則屬無據，應予駁回。
　㈢末按給付無確定期限者，債務人於債權人得請求給付時，經
    其催告而未為給付，自受催告時起，負遲延責任。其經債權
    人起訴而送達訴狀，或依督促程序送達支付命令，或為其他
    相類之行為者，與催告有同一之效力；又遲延之債務，以支
    付金錢為標的者，債權人得請求依法定利率計算之遲延利息
    ，而應付利息之債務，其利率未經約定，亦無法律可據者，
    週年利率為百分之5，民法第229條第1項、第2項、第233條
    第1項前段及第203條分別定有明文。查本件原告請求請求被
    告賠償19萬3225元部分，係以支付金錢為標的，且無確定期
    限，又未約定利息，則被告應自受催告時起，負遲延責任，
    則原告就上述得請求之金額，併請求自起訴狀繕本送達被告
    之翌日即111年5月2日（見本院卷第27頁）起至清償日止，
    按年息百分之5計算之利息，同為有據。
四、綜上所述，原告依民法侵權行為、保險法保險代位之法律關
    係，及強制汽車責任保險法第29條第1項之規定，請求被告
    給付如主文第1項所示，為有理由，應予准許；逾此範圍之
    請求，為無理由，應予駁回。
五、本件原告勝訴部分，係就民事訴訟法第427條第2項第11款訴
    訟適用簡易程序所為被告敗訴之判決，爰依同法第389條第1
    項第3款規定，職權宣告假執行。
六、訴訟費用負擔之依據：民事訴訟法第79條。並依職權確定訴
    訟費用如主文第3項所示。　　
中　　華　　民　　國　　111 　年　　10　　月　　19　　日
                  中壢簡易庭  法  官  林莆晉
以上為正本係照原本作成。
如不服本判決，應於送達後20日內，向本院提出上訴狀並表明上
訴理由，如於本判決宣示後送達前提起上訴者，應於判決送達後
20日內補提上訴理由書（須附繕本）。
如委任律師提起上訴者，應一併繳納上訴審裁判費。
中　　華　　民　　國　　111 　年　　10　　月　　19　　日
　　　　　　　　　　　　　　　書記官  陳香菱